【裁判字號】    99,台上,1123
【裁判日期】    990617
【裁判案由】    清償債務
【裁判全文】
最高法院民事裁定            九十九年度台上字第一一二三號
上  訴  人  甲○○
訴訟代理人  李岳霖律師
被 上訴 人  乙○○
            丙○○
            丁○○
上列當事人間請求清償債務事件，上訴人對於中華民國九十九年
三月五日台灣高等法院再審判決（九十九年度再字第二號），提
起上訴，本院裁定如下：
    主  文
上訴駁回。
第三審訴訟費用由上訴人負擔。
    理  由
按上訴第三審法院，非以原判決違背法令為理由，不得為之。又
提起上訴，上訴狀內應記載上訴理由，其以民事訴訟法第四百六
十九條所定事由提起第三審上訴者，應於上訴狀內表明：原判決
所違背之法令及其具體內容、暨依訴訟資料合於該違背法令之具
體事實，同法第四百六十七條、第四百七十條第二項第一款及第
二款定有明文。而依同法第四百六十九條規定，有該條所列各款
情形之一者，其判決當然為違背法令。是當事人提起第三審上訴
，如以同法第四百六十九條所列各款情形為上訴理由時，其上訴
狀或理由書應表明該判決所違背之法令條項，或有關判例、解釋
字號，或成文法以外之習慣或法理等及其具體內容，暨係依何訴
訟資料合於該違背法令之具體事實。如未依上述方法表明，或其
所表明者，與上開法條規定不合時，即難認為已合法表明上訴理
由，其上訴自非合法。本件上訴人對於原判決提起第三審上訴，
雖以該判決不備理由及理由矛盾而違背法令為由，惟核其上訴理
由狀所載內容，徒就原審依取捨證據、認定事實之職權行使所論
斷：按上訴人主張之協議書，縱可認係訴外和解契約，與民事訴
訟法第四百九十六條第一項第十二款之規定亦屬無涉。又台灣高
等法院九十六年度上字第三一號確定判決（下稱原確定判決），
係依上訴人所不爭執之抵押權設定借款證明書、抵押權設定契約
書等之手寫字跡均出自其妹黃錦玉之手等情，參酌被上訴人丁○
○之陳述及刑事有罪確定判決，認定上開文書係黃錦玉與丁○○
未經被上訴人乙○○同意所書立，上訴人未能就其主張消費借貸
契約存在之事實（包括交付借款之事實）盡舉證責任，因而為上
訴人敗訴判決，自難謂適用法規顯有錯誤。又上訴人於前訴訟程
序中既未主張乙○○應負表見代理之授權人責任，原確定判決未
為論究，亦無不合。則上訴人主張原確定判決有民事訴訟法第四
百九十六條第一項第一款適用法規顯有錯誤之再審理由云云，亦
非有據等情，指摘為不當，並就原審已論斷者，泛言謂為理由不
備及理由矛盾，而未表明該判決所違背之法令及其具體內容，暨
依訴訟資料合於該違背法令之具體事實，難認其已合法表明上訴
理由，依首揭說明，應認其上訴為不合法。至上訴人於前訴訟程
序之書狀中，固提及本院七十年台上字第四九六號判決所論及之
表見代理，但並未據之作為主張之依據，併此說明。
據上論結，本件上訴為不合法。依民事訴訟法第四百八十一條、
第四百四十四條第一項前段、第九十五條、第七十八條，裁定如
主文。
中    華    民    國  九十九  年    六    月   十七   日
                      最高法院民事第五庭
                          審判長法官  朱  建  男
                                法官  顏  南  全
                                法官  林  大  洋
                                法官  沈  方  維
                                法官  鄭  玉  山
本件正本證明與原本無異
                                      書  記  官
中    華    民    國  九十九  年    六    月  二十九  日
                                                      Q

司法院資訊處製作；財團法人民間司法改革基金會備份。
